臺灣高等法院臺中分院刑事裁定
110年度聲再字第273號
再審聲請人  
即受判決人  謝東源



上列再審聲請人因過失傷害案件，對於本院110年度交上易字第3
72號，中華民國110年7月28日確定判決聲請再審（第一審案號：
臺灣苗栗地方法院109年度交易字第129號，起訴案號：臺灣苗栗
地方檢察署109年度調偵續字第2號、109年度調偵字第98號），
本院裁定如下：
    主  文
再審之聲請駁回。
    理  由
一、再審聲請人即受判決人謝東源（下稱聲請人）聲請意旨略以
    ：聲請人因過失傷害案件，經判刑確定，今聲請人發現原確
    定判決有以下重要證據漏未審酌，爰依刑事訴訟法第421條
    之規定，提起本件再審之聲請云云：
　㈠原判決認定事實錯誤：按「苗栗地方法院路口監視器錄影勘
    驗報告」大意為「交岔路口前，兩車前後距離約半個車身（
    前車車尾與後車車頭縱向距離），兩車距離逐漸接近，行駛
    至案發路口時，兩車前後距離（前車車尾與後車車頭縱向距
    離）已相距不超過一部機車之寬度」。然原判決竟解讀成「
    交岔路口前，兩車就重疊半個機車車身」，並陳述「兩車車
    頭前後相距約半個機車車身之距離，並列行駛；兩車距離逐
    漸接近，俟至交岔路口時，呈現並行之狀態，且兩車並行間
    隔已不超過一輛機車之寬度」；但事實上碰撞前兩車一前一
    後，車速不同，聲請人左側自始至終沒有任何並行車輛；只
    要勘驗路口監視器錄影就可以得到證實。
　㈡原判決罔顧聲請人、陳○○、宋○○之警詢供述及證述：
　　⒈聲請人於民國108年6月8日員警鄧崴顥筆錄、民國108年8月
      19日偵查庭供詞、109年6月4日準備庭供詞，左轉前確認
      過左側無並行車輛。
　　⒉事故發生時，宋○○就坐在機車後座，民國108年11月8日於
      苗栗交通偵查隊劉李旻員警筆錄中陳述，陳○○是從左後方
      追撞上來的；且民國109年6月4日苗栗地方法院 準備庭證
      述，碰撞前左側沒有任何並行車輛。
　　⒊告訴人陳○○於民國108年8月19日偵查庭證述「我突然發現
      他突然出現在我面前，距離不夠，來不及煞車，就 撞上
      去了」，這就表示聲請人就在告訴人的前方；如果兩車將
      進入交岔路口時，呈並行狀態，告訴人證詞應該是「我突
      然發現他突然出現在我右邊，撞過來」。
　㈢道路交通事故現場圖、覆議會鑑定報告錯誤：按碰撞前兩車
    一前一後，從沒有重疊車身並行過，碰撞地點在中山路路口
    ；道路交通事故現場圖繪製「兩車在建功街路口並行，發生
    碰撞」明顯錯誤，與事實不符。而覆議會為維持聲請人為肇
    事主因，強加聲請人「未注意與左側直行車輛並行之間隔」
    之肇責；卻因此與告訴人之肇責（未注意車前狀況）證詞牴
    觸。鑑定結果兩車關係兜不攏，既是前後車卻又是並行；因
    此覆議會鑑定聲請人之肇責謬誤，殊無可採。
　㈣兩車碰撞位置證實是前後車關係：按聲請人行車速度較告訴
    人慢且左轉時行車距離較長，所以只有前後車關係時，才會
    是聲請人機車的左後方與告訴人機車右前方發生碰撞 ，從
    兩車碰撞位置證實告訴人是從聲請人的左後方追撞上來的。
    亦即倘若兩車將進入交岔路口時，呈現並行狀態，按聲請人
    車速較慢，左轉時行車距離較長，在動態狀況下，聲請人機
    車往左偏進入中山路口左轉時，會是聲請人機車最靠近左側
    的部位，也就是車頭左側去撞擊告訴人機車右側車身，這與
    實際碰撞位置並不吻合。而宋○○左大腿外側挫傷，是陳○○從
    左後方追撞上來，碰撞聲請人機車左後車身造成的，此恰恰
    證實兩車爲前後車關係無誤。
　㈤相同事實「後車追撞轉彎前車後車身」案例，臺灣高等法院1
    07年度交上易字第435號刑事判決無罪判決確定中指出「兩
    車為前後關係時，撞擊位置始有可能為被告機車右側車身（
    本案為左後方車身即左側車身）與告訴人機車前車頭」，原
    判決對聲請人提出的「相同事實案例」隻字不提。
　㈥總結重要證據漏未審酌如下：①路口監視器錄影②聲請人謝東
    源警詢、偵查庭供詞、準備庭供詞③告訴人陳○○警詢、偵查
    庭證述④坐在聲請人機車後座宋○○警詢、準備庭證詞⑤兩車碰
    撞位置（會因為是前後車還是並行而有所不同）⑥臺灣高等
    法院107年度交上易字第435號刑事判決。綜上等情，原判決
    對前後車關係，兩車碰撞位置與並行的見解，有前揭重要證
    據漏未審酌，聲請人為此依法聲請再審，請求法院裁定准予
    開始再審等語。
二、按再審制度，係為發現確實之事實真相，以實現公平正義，
    而於案件判決確定之後，另設救濟之特別管道，重在糾正原
    確定判決所認定之事實錯誤，且為受判決人利益聲請再審，
    必其聲請理由合於刑事訴訟法第420條第1項各款所定情形之
    一，或同法第421條有足生影響於判決之重要證據漏未審酌
    者，始得准許之。次按有罪之判決確定後，因發現新事實或
    新證據，單獨或與先前之證據綜合判斷，足認受有罪判決之
    人應受無罪、免訴、免刑或輕於原判決所認罪名之判決者，
    為受判決人之利益，得聲請再審；第1項第6款之新事實或新
    證據，指判決確定前已存在或成立而未及調查斟酌，及判決
    確定後始存在或成立之事實、證據，刑事訴訟法第420條第1
    項第6款、第3項分別定有明文。準此，所謂「新事實」或「
    新證據」，須具有未判斷資料性之「新規性」，舉凡法院未
    經發現而不及調查審酌，不論該事實或證據之成立或存在，
    係在判決確定之前或之後，就其實質之證據價值未曾予評價
    者而言。如受判決人提出之事實或證據，業經法院在審判程
    序中為調查、辯論，無論最終在原確定判決中本於自由心證
    論述其取捨判斷之理由；抑或捨棄不採卻未敘明其捨棄理由
    之情事，均非未及調查斟酌之情形。通過新規性之審查後，
    尚須審查證據之「顯著性」，此重在證據之證明力，由法院
    就該新事實或新證據，不論係單獨或與先前之證據綜合判斷
    ，須使再審法院對原確定判決認定之事實產生合理懷疑，並
    認足以動搖原確定判決而為有利受判決人之蓋然性存在。而
    該等事實或證據是否足使再審法院合理相信足以動搖原有罪
    之確定判決，而開啟再審程式，當受客觀存在的經驗法則、
    論理法則所支配，並非聲請人任憑主觀、片面自作主張，就
    已完足。如聲請再審之理由僅係對原確定判決之認定事實再
    行爭辯，或對原確定判決採證認事職權之適法行使，任意指
    摘，或對法院依職權取捨證據持相異評價，縱法院審酌上開
    證據，仍無法動搖原確定判決之結果者，亦不符合此條款所
    定提起再審之要件（最高法院109年度台抗字第401號裁定意
    旨參照）。又同法第421條規定，不得上訴於第三審法院之
    案件，除前條規定外，其經第二審法院確定之有罪判決，如
    就足生影響於判決之重要證據漏未審酌者，得為受判決人之
    利益，聲請再審。復依同法第420條第3項規定，前項新事實
    或新證據，指判決確定前已存在或成立而未及調查斟酌，及
    判決確定後始存在或成立之事實、證據。至該條「重要證據
    」之法文與上述「新事實或新證據」之規範文字不同，但涵
    義其實無異，亦應為相同之解釋。再按，聲請再審之理由，
    如僅對原確定判決認定事實之爭辯，或對原確定判決採證認
    事職權之行使，任意指摘，或對法院依職權取捨證據持相異
    評價等情，原審法院即使審酌上開證據，亦無法動搖原確定
    判決，自非符合此條款所定提起再審之要件。而採證認事、
    取捨證據及證據證明力之判斷，乃事實審法院之職權，法院
    就調查證據之結果，本於自由心證之原則為斟酌取捨，是證
    據之證明力如何，係屬法院之職權範圍，原確定判決既已就
    本案相關卷證予以審酌認定，並敘明理由，倘其證據之取捨
    並無違反論理或經驗法則，即難認其所為之論斷係屬違法。
三、經查： 
  ㈠本件原確定判決係綜合聲請人謝東源、告訴人陳○○、證人宋○
    ○於警偵審中供述，以及警員職務報告書、大千綜合醫院乙
    種診斷證明書、道路交通事故現場圖、道路交通事故調查表
    ㈠、道路交通事故調查報告表㈡、苗栗縣警察局道路交通事故
    當事人登記聯單、苗栗縣警察局苗栗分局警備隊道路交通事
    故當事人登記聯單、宋○○病歷資料各1份、惠和診所診斷證
    明書、苗栗分局警備隊道路交通事故肇事人自首情形紀錄表
    、證號查詢機車駕駛人、車號查詢機車車籍各2 份、路口監
    視器錄影畫面擷圖4張、現場照片16張、陳○○傷勢照片3張，
    及第一審勘驗案發當時現場監視錄影畫面之勘驗筆錄、監視
    器畫面擷取照片、車輛行車事故鑑定會鑑定意見書及覆議會
    覆議意見書等證據資料互為參佐，認定再審聲請人係犯修正
    前刑法第284條第1項前段之過失傷害罪，且對於再審聲請人
    於所辯各節何以不足採取，亦已依憑卷內證據資料於理由內
    詳為指駁說明。所為論斷說明，與卷內訴訟資料悉無不合，
    是原確定判決本其自由心證對證據予以取捨及判斷，並無違
    背一般經驗法則及論理法則之情事（詳見原確定判決理由欄
    貳、一部分之論述說明），並經本院調閱原確定判決全案電
    子卷宗核閱屬實。
  ㈡按關於證據之取捨、證據證明力之判斷，以及事實有無之認
    定，均屬事實審法院之職權，倘其取捨判斷與認定，並不違
    背論理法則及經驗法則，當事人尚不得僅因法院最終判決結
    果與其想像不一致，而逕認定事實審法院對證據的審酌有所
    違誤。又法院依據調查結果，認定事實，對證據何者可採，
    何者不可採，即證據之證明力如何，係屬法院依自由心證判
    斷之職權，並非聲請再審之事由，法院即使對於證據之評價
    與受判決人所持相異，亦屬法院自由心證之範疇。查，聲請
    人聲請意旨固稱兩車係前後車關係並非兩車並行，此從兩車
    碰撞位置證實是告訴人從聲請人的左後方追撞上來，聲請人
    應為無罪判決云云。惟原確定判決於理由欄貳、一、㈣部分
    業已論述說明：「被告謝東源辯稱：其與陳○○之機車係前後
    車關係，並不是並行云云。惟所謂並行，非必比肩而行才稱
    之。而稽諸前揭路口監視器錄影畫面，可知被告與陳○○騎乘
    之機車均沿建功街由東往西方向行駛，雖係先後行至上開交
    岔路口，並非自始即維持2車完全並行行駛，惟2車車頭前後
    相距本僅約有半個機車車身之距離，已處於並列行駛之狀態
    （僅謝東源機車之相對位置在前），陳○○復未注意車前狀況
    ，行進間已逐漸接近被告謝東源之機車，直至2車即將行駛
    進入上開交岔路口時，已相距甚為接近，且呈現並行之狀態
    。另由被告謝東源機車甫向左轉時即與陳○○之機車發生碰撞
    ，陳○○機車復有撞及坐在被告謝東源機車後座之宋○○，可見
    陳○○機車在碰撞前已與被告謝東源機車並行無誤。則被告謝
    東源自應注意與左側直行之陳○○機車並行之間隔，其疏未注
    意，終於發生交通事故，自有過失。被告謝東源之上開辯解
    並不足採。」等語。足見原確定判決顯然就聲請人所為上開
    主張，業已於審理中予以審酌，並綜合相關證人之證述及卷
    附相關物證加以調查，本於自由心證予以取捨及判斷，而採
    為認定聲請人之犯行明確，此觀諸原確定判決前開理由之論
    述自明，並無何足生影響於判決之重要證據漏未審酌之情。
　㈢聲請人復援引臺灣高等法院107年度交上易字第435號刑事判
    決，以該案與本案事實相同均為「後車追撞轉彎前車後車身
    」獲判無罪為例，乃執該判決及其所為採證認事之論斷，謂
    原確定判決就該判決之論述隻字不提，顯有重要證據漏未審
    酌云云。惟判決所認定之事實，乃法院就各個具體案件，依
    調查證據所得心證而為判斷之結果，判決本身並非證據。質
    言之，該判決之效力僅及於該判決之被告，而不及於任何被
    告以外之人，亦即採證認事本屬事實審法院之職權，審理事
    實之法院，應本於其調查證據所得，獨立認定事實，不受他
    案判決之拘束。是依形式上觀察，其他法院之判決，尚不足
    動搖聲請人被判罪刑之原確定判決，況且臺灣高等法院前開
    判決係因該案告訴人行駛於單一劃設右轉指向線之車道卻未
    依標線之規定行駛，致與依標線行駛之該案被告碰撞發生交
    通事故，此與原確定判決認定聲請人未注意與告訴人車輛並
    行間隔致發生交通事故，兩者之發生之原因事實均不相同，
    準此，聲請人猶執臺灣高等法院前開判決據為再審之聲請，
    容有誤解，尚難憑採。
　㈣綜上所述，聲請人未綜合全部證據相互間之關連性，就屬法
    院職權認定之範疇，徒憑己見任意指摘原確定判決事實認定
    不當，無非係置原確定判決所為明白論斷於不顧，仍持已為
    原確定判決指駁之陳詞再事爭辯，或單純為事實上枝節性之
    爭辯，以圖證明其於原確定判決法院所為有利之主張為真實
    ，本院自難僅憑再審聲請人之己見，恣意對案內證據持相異
    之評價，即認為具有聲請再審之理由。再審聲請人所舉前揭
    聲請再審之理由暨證據，經本院審酌結果，認與刑事訴訟法
    第421條得為再審之要件不合，其再審之聲請為無理由，應
    予駁回。
四、末按109年1月8日修正公佈，同年月10日施行之刑事訴訟法
    增訂第429條之2前段規定，聲請再審之案件，除顯無必要者
    外，應通知聲請人及其代理人到場，並聽取檢察官及受判決
    人之意見。其立法意旨係為釐清聲請再審是否合法及有無理
    由，故除顯無必要者外，如依聲請意旨，從形式上觀察，聲
    請顯有理由而應裁定開始再審；或顯無理由而應予駁回，例
    如提出之事實、證據，一望即知係在原確定判決審判中已提
    出之證據，經法院審酌後捨棄不採，而不具備新規性之實質
    要件，並無疑義者；或顯屬程式上不合法且無可補正，例如
    聲請已逾法定期間、非屬有權聲請再審之人、對尚未確定之
    判決為聲請、以撤回或法院認為無再審理由裁定駁回再審聲
    請之同一原因事實聲請再審等，其程式違背規定已明，而無
    需再予釐清，且無從命補正，當然毋庸依上開規定通知到場
    聽取意見之必要，庶免徒然浪費有限之司法資源（最高法院
    109年度台抗字第401號刑事裁定意旨參照）。本件自形式觀
    察，即可認再審聲請人據以聲請再審之理由，核與刑事訴訟
    法第421條所定聲請再審之要件無一相符，已如上述，符合
    刑事訴訟法第429條之2顯無必要之要件，為免浪費有限之司
    法資源，本院認無踐行通知再審聲請人到場並聽取檢察官意
    見等程序之必要，附此敘明。
五、據上論斷，應依刑事訴訟法第434條第1項，裁定如主文。
中　　華　　民　　國　　110 　年　　8 　　月　　24　　日
            刑事第九庭　  審判長法　官　紀  文  勝
                                法　官　賴  妙  雲
                                法　官　姚　勳　昌
以上正本證明與原本無異。                   
不得抗告。
                                書記官  溫  尹  明
中　　華　　民　　國　　110 　年　　8 　　月　　24　　日